【裁判字號】    90,上訴,677
【裁判日期】    900704
【裁判案由】    山坡地保育利用條例等
【裁判全文】
臺灣高等法院高雄分院刑事判決          九十年度上訴字第六七七號
    上訴人
    即被告  丙○○
    上訴人
    即被告  甲○○
右上訴人等因山坡地保育利用條例等案件，不服臺灣高雄地方法院八十九年度訴字第
一五七一號中華民國九十年一月四日第一審判決（起訴案號：臺灣高雄地方法院檢察
署八十八年度偵字第九四四一號），提起上訴，本院判決如左：
      主      文
原判決關於甲○○部分撤銷。
甲○○共同在公有山坡地內，未經同意擅自從事廢棄物處理之經營，處有期徒刑陸月
，如易科罰金，以新台幣玖佰元即銀元佰元折算壹日。
其他上訴駁回。
      事      實
一、丙○○於民國七十九年間曾因違反麻醉藥品管理條例案件，經臺灣高等法院判處
    有期徒刑五年六月，嗣提起上訴，再經最高法院八十年十月十一日判決上訴駁回
    確定，並於八十五年五月十二日縮刑假釋期滿，已執行完畢。猶不知悔改，乙知
    在公有山坡地內，不得擅自從事廢棄物處理之經營，竟與甲○○均意圖為自己不
    法之利益，共同基於犯意聯絡及行為之分擔，於民國八十七年五月間擅自將高雄
    縣田寮鄉○○村○○○段一九三號北側面積０、三七八０公頃未登錄之國有山坡
    地予以竊占供己使用，非法設置事業廢棄物棄置場，並於同年五月間某日起至同
    年九月初止，接續二次各約七日及三日，前後二次中間曾暫停供傾倒約十日，以
    每車次一千二百元之代價，接受產生有害廢棄物之廠商傾倒含有六價鉻及總鉻等
    毒性化學物質之廢棄物，供傾倒之期間係由甲○○在一旁看守接應，丙○○則負
    責指揮卡車如何傾倒，而從中牟利；嗣遭當地村民黃利雄等人抗議，始停止供傾
    倒廢棄物，嗣於同年十月十三日為警會同環保人員查獲，並經採樣鑑定含有六價
    鉻等毒物。丙○○復因於前開經營期間，遭當地村民黃利雄等人反對，懷疑係黃
    利雄告發其供人傾倒有害廢棄物乙事，乃心生不滿，為圖報復洩憤，遂於八十七
    年九月十四日晚間十時許，夥同另二名不詳姓名之成年男子，分持木棍及狀似手
    槍之兇器，共同基於毀損及恐嚇之犯意聯絡及行為分擔，至高雄縣田寮鄉大同村
    聖法堂所有菜堂老人休閒活動中心（聖法宮廟宇）即黃利雄、丁○○○夫婦住處
    （該活動中心由黃利雄夫妻管理），隨即由手持木棍及狀似手槍兇器之丙○○進
    入屋內後（侵入住宅部分未據告訴），見黃利雄未在場，乃出手打丁○○○耳光
    （未成傷），並以右手所持狀似手槍之兇器抵住丁○○○右耳附近，以台語恫稱
    是要吃子彈或槍頭等語，使丁○○○心生畏懼，復另行起意，由同夥二人各持木
    棍擊毀該活動中心之玻璃十六片（此部分業據撤回告訴），並將黃利雄所有停放
    於屋外車牌碼ＶＲ─六九八二號自小貨車之擋風玻璃擊毀後離去足以生損害於黃
    利雄，嗣經人報案乃循線查獲。
二、案經丁○○○訴由高雄縣警察局移送臺灣高雄地方法院檢察署檢察官偵查起訴。
      理      由
一、訊據上訴人即被告丙○○、甲○○均矢口否認有右揭犯行，被告丙○○辯稱：被
    訴供人傾倒廢棄物期間，正忙著選舉，是雇用甲○○去發競選傳單，沒有雇他看
    管前來傾垃圾之卡車；有去丁○○○住處，但是因選舉過後，黃利雄放話要對我
    不利，才騎機車去其住處，因見當時有十多人在，只有在門口未進入屋內，左手
    神經己受損，無法持槍、持木棍及打告訴人耳光云云；被告甲○○則以係當地居
    民，當時忙選舉，每天都會在該地進出，沒有受僱於丙○○看管前來傾倒廢棄物
    之卡車云云。
二、經查：
（一）前開未登錄土地已經高雄縣路竹地政事務所測量並經函覆其周邊之土地均為山
      坡地保育區在案，有該事務所八十八年一月二十二日路地所二字第０二三六號
      函附複丈成果圖一份、八十九年十月十三日路地所二字第八四００號函附土地
      登記謄本附卷可稽，是顯見本件未登錄之國有土地係屬山坡地保育區至乙；
（二）被告丙○○及甲○○於右揭時地竊佔該國有土地供人傾倒廢棄物等情，亦據證
      人丁○○○於警訊及原審法院審理時結證稱：「在八十七年五月間因丙○○僱
      用的卡車要傾倒前會經過我住所門口，我會知道是丙○○在傾倒廢棄物，是因
      我有看見丙○○在指揮如何傾倒，甲○○都在馬路上看守、接應。第一次他們
      倒了約一個星期，全村莊的人都知道，停了十天後，又倒第二次連續倒三天，
      第一次、第二次我都未見過張文德在現場。後來因村莊的人受不了就向丙○○
      抗議，他們就停止傾倒了，然後一直到八十七年九月十四日晚上他們就來我家
      質問是否是我先生去報的。被告傾倒之廢棄物之土地是一塊空地，在土地對面
      有住戶張文良及張文德在居住，其餘無他人在居住，因我們的村莊是在山居，
      住戶很少，被傾倒廢棄物旁邊的道路，是一條小路，進去只有張文良及張文德
      二戶，很少人進出」等語（八十九年八月一日訊問筆錄），核與證人即居住距
      該地僅五十餘公尺遠之居民張文雄即聖法宮主任委員於警訊中證述：大約是八
      十七年五、六月間，在我屋前山溝前被住在同村之綽號興仔之甲○○及彌陀鄉
      人綽號登峰之人，向進入傾倒垃圾之卡車收費，每車次收一千二百元，並沒有
      回饋附近居民，他們曾告訴我。如果有賺，會捐一些給聖法宮做為基金，但居
      民並不同意，所以未實際回饋；甲○○與丙○○二人在該處對入場收費時，如
      果我在家，他們就會和我打招呼，及借用家中電話對外聯絡或借庭院休息等情
      大致相符，並酌以證人黃利雄於原審法院調查時證陳：「我在廟裡時曾見過倒
      垃圾的車子經過廟前面，但我沒有看過被告在指揮倒垃圾一事，但我有聽過村
      內在廟裡進出的老人家提過被告丙○○、甲○○曾向他們表示要回扣給廟裡及
      村子一事，在丙○○來找我理論之前他未曾來找我說要回扣之事。在被倒垃圾
      期間被告等人每天都在村裡進出，有時一天進出好多趟，我也曾見過丙○○及
      甲○○有時共騎一部機車、有時是一人騎一部機車跟在倒垃圾的車子後面進出
      。時間我無印象了，但我可以確定在村裡被倒垃圾時，丙○○常在村內進出」
      等語，及證人黃守己結證稱：「我住在田寮村七十號，我在大同村的廟裡當主
      委，故有時我都會到大同村，平時我知道被告等人有在大同村出入，我也知道
      大同村有人在倒垃圾，但我不知道是誰在倒的，我聽丁○○○說過被告丙○○
      、甲○○等人在倒垃圾，這一段期間我常見被告等人在廟前出入。（問：在村
      裡被倒垃圾之前是否曾見過被告等人？）沒有見過。是在被倒垃圾期間才有見
      過被告等人。我曾聽死去世的村民林炎坤說丙○○因為在村裡附近倒垃圾，廟
      在蓋時他多少要幫忙一些，我當時就回絕說廟裡不需要。黃利雄是我弟弟。當
      時林炎坤是說是倒垃圾的人說的，他沒有指名是丙○○，當時我並不知道倒垃
      圾的人是否是丙○○，是丁○○○告訴我說倒垃圾之人是丙○○」等語互核觀
      之（八十九年十月三日訊問筆錄問），顯見被告二人確有在前揭土地供人傾倒
      廢棄物乙情至為灼然；而前開土地上之垃圾為含有總鉻、六價鉻等毒性化學物
      質之廢棄物，亦有高雄縣環境保護局之廢棄物檢驗報告一份及現場照片四幀在
      卷可資佐憑。至證人張文雄固於原審法院審理時翻異前述，證陳於警訊中未陳
      稱係何人去倒垃圾等語在卷，惟參酌證人張文雄於警訊中曾述及被告有提及如
      有賺會捐一些給聖法宮做基金，但居民並不同意乙情，核與證人黃守己所述被
      告曾表示要幫忙蓋廟被其回絕等語相符，衡情應確有其事，否則二人所述豈有
      如此一致之理，況證人張文雄係被告張文德之兄長，其事後之翻異亦屬人情之
      常，是足認證人張文雄於警訊中所言較為可採，其於原審法院之證述應屬迴護
      被告之詞至乙，自難為被告等有利之認定；是被告二人所辯，顯屬事後卸責之
      詞，要無足採，其等犯行堪予認定。至證人宋武順於本院調查中證稱：「丙○○於八十七年五月十日成立競選事務所，我約四月十五日就去那裏，至選舉完
      畢為止。選舉完畢是六月十日或六月十一日，丙○○有在那邊來來去去。」云
      云，證人吳政憲於本院調查中證稱：「丙○○於八十七年四月中旬回來彌陀鄉
      競選鄉民代表，我有跟他一起去拜票，我是到八十七年六月十二或十三日才離
  開」「有時候有跟丙○○在一起，有時候沒有在一起：：：：」等語，均僅能
      證乙被告丙○○曾於八十七年五、六月間競選該鄉之鄉民代表，且證人宋武順
      、吳政憲二人曾幫其助選，但均不能證乙被告丙○○並無上開犯行。其等證言
      ，均不足為被告丙○○有利認定之依據。
（三）被告丙○○另夥同二位不詳姓名之成年男子，於前揭時地分持木棍及狀似手槍
      之兇器恐嚇及毀損等行為，迭據告訴人丁○○○於警訊及原審法院調查時證述
      ：「是在庭上之丙○○帶人來的，當日第一次在七點左右丙○○自己一個人騎
      機車帶圓的長木棍來，他將木棍放在他機車上，他進來質問是否是我先生去告
      發他傾倒廢棄物，我先生說沒有，他就離開了。第二次在九點至十點之間，被
      告夥同另二人搭計程車來我家，我未見過另二人，他們到時，我與我孫子在睡
      覺，我先生不在家，我不知道他們何時來的，他們一到時，他們三人就拿木棍
      敲破我家廚房門，再敲破我房間門，之後丙○○一人進到我房內，丙○○一進
      入我睡覺房間內就打我耳光，質問我先生去那裡，我說不我知道，當時另二人
      仍在敲破我家玻璃，當時我房間未開燈暗暗的，但仍可看出是丙○○，丙○○
      打我耳光後還拿槍抵住耳下方旁邊，丙○○用台語問我「要吃槍頭或槍子彈
      」，又一直質問我先生去那裡，我害怕不敢講話，之後他們就離開了。我們停
      在外面的小貨車就是丙○○進我房間時，由另二人拿硬的杉木頭將貨車敲壞的
      。在他們離開後，我要報警，才發覺電話線已被剪斷了」、「丙○○一隻手拿
      槍，另一隻手拿木劍，當時我們都站著，但我不知道丙○○那一隻手拿槍，那
      一隻手拿木劍」、「我不知道是何人去報案的，案發後被告走了，我就趕快抱
      我孫子走，我先去向黃守己講這件事，我不知道是否黃守己去報案的」等語綦
      詳（八十九年八月一日、八月十八日訊問筆錄），並與證人黃利雄於原審法院
      證稱：「丙○○在十三日晚上七點快到八點時，他一人到廟裡找我，找了二趟
      ，這二次都只停留幾分鐘而己，當時丁○○○及我孫子均在家，第一次丙○○
      騎機車經過我家，他車子沒有熄火，丙○○問我是否是我告發他倒垃圾一事，
      隔沒多久丙○○第二次又自己一人到我家，當時我兒子黃國欽也過來了，我兒
      子問丙○○有什麼事，我兒子說有什麼事以後再說，我兒子就叫丙○○先回去
      ，後來被告要離開了，我看見被告機車踏墊上有放一木棍，我問他說是否拿木
      棍要打我」等語，及證人黃守己證述：「在案發當日晚上十點多，當時我人在
      田寮村住處，丁○○○打電話給我，在電話中丁○○○用台語很緊張說：「登
      峰打她」叫我趕快過去，講完電話我就先報案，我就趕過，我到時警察己經到
      了」等語互核觀之，三人就案發前後過程之陳述均大致相符，再酌以證人張文
      雄於警訊中亦證述知道被告丙○○因污泥棄置場而毀損田寮鄉大同村菜堂活動
      中心，並經聖法宮全體委員決議不提出告訴等語，及被告丙○○亦自承案發當
      日亦曾至告訴人住處等語以觀，益證告訴人丁○○○之指訴顯屬有據，此外復
      有活動中心之玻璃及自小貨車擋風玻璃被損等照片五幀在卷可稽；被告雖以上
      揭情詞置辯，惟其左手大姆指仍可使力，而其他四指可張開也可閉合等情，業
      經原審法院當庭勘驗屬實在卷，並酌以被告亦自承其左手可以姆指控制碗拿住
      不會掉等語，及被告案發當時係站於告訴人之右側等節觀之，則認被告應係左
      手持木棍而以右手持狀似手槍之兇器抵住告訴人頭部等事實，亦屬合於經驗法
      則之推論，是被告所辯無非飾詞，要不足採，其犯行堪以認定，應依法論科。
三、核被告丙○○與被告甲○○共同竊佔公有山坡地後非法經營事業廢棄物棄置場之
    行為，均係犯刑法第三百二十條第二項之竊佔罪（起訴書記載為第三百三十條第
    二項），山坡地保育利用條例第三十四條第一項、第十條、第九條第八款之妨害
    山坡地保育罪，被告丙○○與甲○○間就上開犯行均有犯意之聯絡與行為之分擔
    ，均為共同正犯。另被告丙○○與二名不詳姓名之成年男子出言恐嚇及持木棍搗
    毀小貨車玻璃之行為，係分別犯刑法第三百零五條之恐嚇罪及第三百五十四條之
    毀損罪，被告丙○○與二名不詳姓名之成年男子間，就上開恐嚇及毀損罪間，有
    犯意之聯絡與行為之分擔，均為共同正犯。另就被告丙○○毀損前開活動中心玻
    璃十六只，因告訴人丁○○○已撤回此部分之告訴，此部分與前揭毀損自小貨車
    之擋風玻璃部分有連續犯之裁判上一罪關係，爰不另為不受理之諭知，併予乙
    。被告丙○○於民國七十九年間，曾因違反麻醉藥品管理條例案件，經臺灣高等
    法院判處有期徒刑五年六月，嗣提起上訴，再經最高法院八十年十月十一日判決
    上訴駁回確定，並於八十五年五月十二日縮刑假釋期滿，已執行完畢，有臺灣高
    等法院被告全國前案紀錄表一份在卷可稽，其於五年內再犯本件有期徒刑以上之
    各罪，均為累犯，應依刑法第四十七條之規定各加重其刑。被告丙○○與被告甲○○前開所犯竊佔罪及妨害山坡地保育罪二罪間，均有方法結果之牽連關係，應
    依刑法第五十五條之規定，從其較重之妨害山坡地保育罪處斷。又被告丙○○所
    犯妨害山坡地保育罪、恐嚇罪、毀損罪三罪間，犯意個別，罪名互異，應予分論
    併罰。又刑法第四十一條第一項易科罰金之折算標準，已經總統於九十年一月十
    日修正公佈將原規定犯最重本刑為三年以下有期徒刑以下之刑之罪，而受六個月
    以下有期徒刑或拘役之宣告，得易科罰金，改為犯最重本刑為五年以下有期徒刑
    以下之刑之罪，而受六個月以下有期徒刑或拘役之宣告，均得易科罰金。被告行
    為後法律有變更，且變更後之法律較有利於被告，依刑法第二條第一項前段之規
    定，應適用有利於被告之裁判時法律。
四、原審就被告甲○○部分，據以論罪科刑，固非無見，惟被甲○○所犯妨害山坡地
    保育罪，其最重本刑為有期徒刑五年以下之刑之罪，依變更後刑法第四十一條第
    一項之規定，得易科罰金，原判決就被告甲○○部分，未及適用該規定，為易科
    罰金之諭知，尚有未洽。被告甲○○上訴意旨，仍執前詞，否認犯罪，指摘原判
    決不當雖無理由，但原判決既有上開可議之處，自仍應由本院將原判決關於甲○○部分撤銷改判。爰審酌被告甲○○僅為圖一己之私利，即竊佔國有山坡地供人
    傾倒含有毒性化學物質之廢棄物，罔顧對環境可能造成之鉅大損害等一切情狀，
    量處有期徒刑六月，並諭知如易科罰金，以新台幣九百元即銀元三百元折算一日
    。
五、原審就被告丙○○部分，因依山坡地保育利用條例第三十四條第一項（贅引同條
    例第十條、第九條第八款）、刑法第十一條前段、第二十八條、第三百二十條第
    二項、第三百零五條、第三百五十四條、第五十五條、第四十七條、第五十一條
    第五款，罰金罰鍰提高標準條例第一條前段之規定，並審酌被告丙○○僅為圖一
    己之私利，即竊佔國有山坡地供人傾倒含有毒性化學物質之廢棄物，罔顧對環境
    可能造成之鉅大損害，及被告丙○○經人抗議仍不知改正，反遷怒他人並伺機報
    復無視法治之存在，且犯後猶飾詞狡卸，未見悔意等一切情狀，量處妨害山坡地
    保育部分有期徒刑八月，恐嚇部分有期徒刑四月，毀損部分有期徒刑三月，並定
    其應執行刑為有期徒刑一年。認事用法，核無不合，量刑亦屬妥適，被告丙○○
    上訴意旨，仍執前詞，否認犯罪，指摘原判決不當，為無理由，應予駁回。
六、同案被告張之德已經原審判決確定。
據上論結，應依刑事訴訟法第三百六十八條、第三百六十九條第一項前段、第三百六
十四條、第二百九十九條第一項前段、山坡地保育利用條例第三十四條第一項、刑法
第十一條前段、第二十八條、第三百二十條第二一項、第五十五條、第四十一條第一
項、第二條第一項前段、罰金罰鍰提高標準條例第一條前段、第二條，現行法規所定
貨幣單位折算新台幣條例第二條，判決如主文。
本案經檢察官邱榮藏到庭執行職務。
中    華    民    國      九十      年       七       月       四       日
                              臺灣高等法院高雄分院刑事第九庭
                                  審判長法官  張乙松
                                        法官  陳吉雄
                                        法官  任森銓
右正本證乙與原本無異。
丙○○妨害山坡地保育部分及甲○○部分如不服本判決，應於判決送達後十日內向本
院提出上訴狀，其未述理由者並應於提出上訴狀後十日內向本院補提理由書（應附
繕本)。
丙○○恐嚇及毀損部分不得上訴。
                                      書記官  張文斌
中    華    民    國      九十      年       七       月       十       日
附錄：本判決論罪科刑法條：
山坡地保育利用條例第三十四條第一項：
違反第十條規定者，處六月以上五年以有期徒刑，得併科新臺幣六十萬元以下罰金。
山坡地保育利用條例第九條第八款：
在山坡地為下列經營或使用，其土地之經營人、使用人或所有人，於其經營或使用範
圍內，應實施水土保持之處理與維護：
八、廢棄物之處理。
山坡地保育利用條例第十條：
在公有或他人山坡地內，不得擅自墾殖、占用或從事前條第一款至第九款之開發、經
營或使用。
刑法第三百二十條第二項：
意圖為自己或第三人不法利益，而竊佔他人之不動產者，依前項之規定處斷。
刑法第三百零五條：
以加害生命、身體、自由、名譽、財產之事，恐嚇他人致生危害於安全者，處二年以
下有期徒刑、拘役或三百元以下罰金。
刑法第三百五十四條
毀棄、損壞前二條以外之他人之物或致令不堪用，足以生損害於公眾或他人者，處二
年以下有期徒刑、拘役或五百元以下罰金。
                                                                        Ｆ


司法院資訊處製作；財團法人民間司法改革基金會備份。
